【裁判字號】    91,訴,3542
【裁判日期】    920523
【裁判案由】    偽造文書等
【裁判全文】
臺灣高雄地方法院刑事判決                        九十一年度訴字第三五四二號
    公  訴  人  臺灣高雄地方法院檢察署檢察官
    被      告  甲○○
    被      告  乙○○
    右  一  人
    指定辯護人  本院公設辯護人黃文德
右列被告因偽造文書等案件，經檢察官提起公訴（九十一年度偵字第二三二一三號）
，本院判決如左：
    主  文
甲○○共同行使偽造私文書，累犯，處有期徒刑壹年，偽造之「丁○○」簽名壹枚，
沒收。
乙○○共同行使偽造私文書，處有期徒刑參月，如易科罰金，以參佰元折算壹日，偽
造之「丁○○」簽名壹枚，沒收。
    事  實
一、甲○○前曾於民國八十六年間因詐欺案件，經臺灣桃園地方法院判處有期徒刑五
    月確定，嗣於八十七年間與軍法逃亡案件定應執行刑為有期徒刑三年四月，並於
    八十八年四月二十一日假釋出監，嗣因於八十九年間另犯贓物罪，經本院以八十
    九年度易字第二三六六號判處有期徒刑三月，並經台灣高等法院高雄分院以九十
    年度上易字第二二八號駁回上訴確定，而撤銷上述案件之假釋與贓物罪合併執
    行至九十一年三月二十一日執行完畢出監，詎仍不知悔改，於九十一年十月十八
    日上午八時許，明知綽號「阿強」名籍不詳成年男子所交付丁○○所有之「高雄
    縣湖內鄉農會帳號第0000000號活期存款存摺」一本及印章一枚，係屬來
    路不明之贓物，竟仍收受之。並與乙○○共同基於行使偽造文書之犯意聯絡，甲○○於同日上午十時許即將上述之存摺一本、印章一枚交予知情之乙○○，並於
    同日下午一時許，將已偽造丁○○署押一枚及已偽填取款金額為新台幣（下同）
    三萬五千元之取款憑條一紙，交由乙○○持向高雄縣湖內鄉農會信用部海埔分部
    領取上開金額，足生損害於丁○○及湖內鄉農會對於存戶存款管理之正確性，吳
    正賢則在外等候。惟因丁○○發現存摺遭竊，業於同日上午十時三十分許，申請
    掛失止付，始經警當場查獲而未遂，並扣得上述之存摺一本、印章一枚。
二、案經高雄縣警察局湖內分局移送台灣高雄地方法院檢察署檢察官偵查起訴。
    理  由
一、訊據被告甲○○坦承右揭犯罪事實不諱；被告乙○○固不否認其有向被告甲○○
    收受丁○○所有之上述存摺一本及印章一枚，並持上述存摺一本、印章一枚及被
    告甲○○已偽造丁○○署押一枚及已偽填取款內容之取款憑條一紙，向高雄縣湖
    內鄉農會信用部海埔分部，欲冒領三萬五千元等情，惟辯稱：其不太識字，其並
    不知甲○○所交付之取款憑條內容為何云云。經查：
  (一)被告甲○○如何自綽號「阿強」名籍不詳成年男子處，收受丁○○所有之上述存
    摺一本及印章一枚，及被告甲○○如何將前開之存摺、印章並在已偽造丁○○署
    押一枚及已偽填取款內容之取款憑條一紙交予被告乙○○，而乙○○又如何收受
    前開存摺、印章、取款憑條等情，已據被告甲○○、乙○○於警詢、本院審理中
    供述明確（見湖內分局警卷甲○○警詢筆錄、乙○○警詢筆錄，本院九十二年四
    月一日訊問筆錄、四月二十二日訊問筆錄、五月九日審判筆錄），所供核與本案
    查獲警員鄭和興到庭所結稱：因丁○○於九十一年十月十八日遺失存摺、印章、
    身分証後有先到派出所報案並跟農會報備，而在當日將近一點時因被告乙○○到
    農會要領錢，才被伊逮獲，伊逮捕後有問被告乙○○是否他要盜領的，他說是外
    面有一個人（即被告甲○○）叫他做的，伊就抓他回來讓乙○○指認等語相符（
    見本院九十二年一月二日訊問筆錄）；此外，並有上述存摺本、印章一枚扣案（
    均已發還）與取款憑條影本一紙、贓證物認領保管收據一份附卷可稽，顯見被告
    二人上述於警詢及本院審理中所為之自白，與事實相符，應堪採信。
  (二)被告甲○○雖曾於偵查中翻異其詞改稱：伊係替被告乙○○頂罪，取款憑條是被
    告乙○○拜託伊寫的云云；被告乙○○於偵查中及本院調查中曾供稱：存摺、印
    章是「阿強」所交付，並拜託伊去領款云云，惟被告甲○○、乙○○於本院審理
    中即為與警詢中相同之供述，而衡諸常情，常人於犯罪初被查獲之際，較無防備
    ，是其所為之供述可信度應較高；且司法警察在有共犯案件之中，一般而言，均
    會將被告隔離詢問，而被告二人在警詢隔離詢問時，所為之供述既已互核相符，
    是自應認被告二人在警詢及上述之本院審理中所為之供詞，始屬可採，被告二人
於偵查中所為之此部分供述，尚非可採。
  (三)至被告乙○○於本院審理中雖以前詞置辯，惟經本院質諸被告乙○○平日如何稱
    呼被告甲○○，被告乙○○答稱：「吳仔」，且參以檢察官於偵查中提示被告甲○○之檢方前科紀錄表令被告乙○○辨識，被告乙○○僅竊盜之「竊」字無法辨
    識，餘均能辨識等情，並觀諸扣案存摺戶名欄之「丁○○」及取款憑條客戶簽章
    欄之「丁○○」，均非被告乙○○平日所慣稱被告甲○○之「吳仔」，足見被告
    乙○○對於被告甲○○所交付之存摺、印章、取款憑條均非被告甲○○所有，而
    係丁○○所有應有所認識，且亦明知其自被告甲○○處所收受之丁○○所有之存
    摺、印章係屬來路不明之贓物。
  (四)綜上所述，被告甲○○、乙○○二人上述之犯罪事證明確，應予依法論科。
二、
  (一)核被告甲○○、乙○○所為，係分別犯刑法第三百四十九條第一項之收受贓物罪
    、第二百十六條、第二百十條之行使偽造私文書罪、刑法第三百三十九條第三項
    、第一項之詐欺取財未遂罪。被告二人偽造扣案之取款憑條一紙後復持之以行使
    ，偽造私文書之低度行為為高度之行使行為所吸收，不另論罪。又被告二人偽造
    被害人「丁○○」簽名之行為，均屬偽造私文書之部分行為，亦不另論罪（最高
    法院四十四年台上字第八六四號判例意旨參照）。再被告二人就刑法第二百十六
    條、地二百十條之行使偽造私文書罪、刑法第三百三十九條第三項、第一項之詐
    欺取財未遂罪二罪間，有犯意之聯絡，行為之分擔，均為共同正犯。另被告二人
    所犯上開三罪，有方法結果之牽連關係，應依刑法第五十五條之規定，從一重之
    行使偽造私文書罪處斷。查被告甲○○曾於八十六年間因詐欺案件，經臺灣桃園
    地方法院判處有期徒刑五月確定，嗣於八十七年間與軍法逃亡案件定應執行刑為
    有期徒刑三年四月，並於八十八年四月二十一日假釋出監，嗣因於八十九年間另
    犯贓物罪，經本院以八十九年度易字第二三六六號判處有期徒刑三月，並經台灣
    高等法院高雄分院以九十年度上易字第二二八號駁回上訴確定，而撤銷上述案
    件之假釋與贓物罪合併執行至九十一年三月二十一日執行完畢出監，有卷附之台
    灣高雄地方法院檢察署刑案資料查註紀錄表、台灣高等法院被告全國前案紀錄表
    可按，其於有期徒刑執行完畢後五年內，再犯有期徒刑以上之罪，為累犯，依法
    應加重其刑。再被告乙○○經本院送請財團法人台灣省私立高雄仁愛之家附設慈
    惠醫院鑑定結果，認被告乙○○其醫學診斷為有「器質性腦徵候群及腦傷後癲癇
    症」，其為上述犯行時，精神狀態已達於精神耗弱之程度」有該院九十二年二月
    十九日「九十二附慈精字第０三０三」號函所附之精神鑑定報告書附卷足參，是
    應依刑法第十九條之規定，減輕其刑。
  (二)又被告甲○○向「阿強」收受上述之存摺一本、印章一枚，被告乙○○向被告甲○○收受上述之存摺一本、印章一枚，二人分別所犯之收受贓物罪部分，雖均未
    經檢察官起訴，惟本院認被告二人該部分之犯行，與已起訴之行使偽造私文書罪
    ，有牽連犯之裁判上一罪關係，為起訴效力所及，是基於審判不可分之原則，本
    院自應併予審究。至公訴意旨雖另認被告甲○○、乙○○與綽號「阿強」名籍不
    詳成年男子於九十一年十月十八日上午十時許以破壞門損之方式，侵入高雄縣湖
    內鄉海埔村宇台飼料廠對面丁○○所有之工寮內，竊取丁○○所有之「高雄縣湖
    內鄉農會帳號第0000000號活期存款存摺」一本、印章一枚及身分證一張
    之犯嫌，然查被告甲○○、乙○○雖有上揭之收受贓物、行使偽造私文書、詐欺
    為遂之犯行，惟被告二人於本院調查中始終堅詞否認有公訴意旨所載之此部分犯
    行，且證人丁○○之身分證，並非自警局領回，而係遭丟棄於路邊，經鄰人於路
    上拾獲交還與丁○○，亦經證人丁○○於本院調查中陳證明確（見本院九十二年
    四月一日訊問筆錄），此外，亦查無其他證據足資證明被告二人犯有公訴意旨所
    載之竊盜犯行，惟公訴意旨認被告二人此部分之犯行，與上述論罪科刑之行使偽
    造私文書罪間，有方法結果之牽連關係，屬裁判上一罪關係，是本院爰不另為無
    罪之諭知，附此敘明。
  (三)爰審酌被告甲○○之素行不良，被告乙○○精神狀況欠佳在犯罪之分擔上較輕，
    暨其等對於被害人所造成之損害不大，犯後態度尚佳等一切情狀，分別量處二人
    如主文所示之刑，並就被告乙○○部分諭知易科罰金之折算標準。再未扣案之取
    款憑條一紙係被告二人持之向湖內鄉農會取款所用，雖係被告二人持之以犯罪所
    用之物，然於被告交付予農會承辦人員之際，已移轉所有權，而非被告二人所有
    ；惟其上偽造之「丁○○」簽名一枚，依刑法第二百十九條之規定，應予宣告沒
    收，併予敘明。
據上論斷，應依刑事訴訟法第二百九十九條第一項前段，刑法第二十八條、第二百十
六條、第二百十條、第三百四十九條第一項、第三百三十九條第三項、第一項、第五
十五條、第四十七條、第四十一條第一項、第十九條、第二百十九條，罰金罰鍰提高
標準條例第一條前段、第二條，判決如主文。
本案經檢察官丙○○到庭執行職務。
中      華      民      國    九十二    年      五      月    二十三    日
                                    臺灣高雄地方法院刑事第四庭
                                      審判長法  官  陳  明  富
                                            法  官  劉  定  安
                                            法  官  吳  志  豪
右正本證明與原本無異。
如不服本判決，應於判決送達後十日內，向本院提出上訴狀。
                                            書記官  邱  秋  珍
中      華      民      國    九十二    年      五      月    二十六    日
附錄本案論罪科刑法條全文：
刑法第二百一十六條
行使第二百十條至第二百十五條之文書者，依偽造、變造文書或登載不實事項或使登
載不實事項之規定處斷。
刑法第二百一十條
偽造、變造私文書，足以生損害於公眾或他人者，處五年以下有期徒刑。
刑法第三百三十九條
意圖為自己或第三人不法之所有，以詐術使人將本人或第三人之物交付者，處五年以
下有期徒刑、拘役或科或併科一千元以下罰金。
以前項方法得財產上不法之利益或使第三人得之者，亦同。
前二項之未遂犯罰之。
刑法第三百四十九條第一項
收受贓物者，處三年以下有期徒刑、拘役或五百元以下罰金。


司法院資訊處製作；財團法人民間司法改革基金會備份。
